---
title: "Sistemas de Recomendación"
author: Jorge Ayuso Rejas
date: Abril 2016
output: 
 html_document:
   theme: cosmo
   highlight: tango
   css: ../img/base.css
---



## Ejercicios

### **Ejercicio 1**

Una vez construido con Spark el recomendador para las películas de Movielens, extraer
para cada individuo sus mejores 10 recomendaciones.

#### **Solución**:

```{r,engine='python',eval=FALSE}
# Pegar en el notebook de spark después de entrenar el modelo de recomendación

productFeatures = finalModel.productFeatures().collect() 
productArray=[]
productFeaturesArray=[]

for x in productFeatures:
    productArray.append(x[0])
    productFeaturesArray.append(x[1])
    
matrix = np.matrix(productFeaturesArray)
productArrayBroadcast = sc.broadcast(productArray)
productFeaturesArraybroadcast = sc.broadcast(matrix.T)    

def top_items(users,k):
    yhat = np.array(users[1] * productFeaturesArraybroadcast.value).squeeze()
    quiero = np.argsort(-yhat)[:k]
    ids = np.array(productArrayBroadcast.value)[quiero].tolist()
    rnk = yhat[quiero].tolist()
    
    return([Row(id_user=users[0],
               id_pelis=ids[i],
               rating=rnk[i]) for i in range(k)])  

predicciones = (
  sqlContext
  .createDataFrame(
    finalModel.userFeatures().flatMap(lambda x: top_items(x,10))
    )
)
predicciones.orderBy("id_user",desc("rating")).show()

df = predicciones.toPandas()
df.to_csv("../ejercicios/top10_recomendaciones.csv")
```


### **Ejercicio 2**

Usando los datos de Movielens y suponiendo que si alguien ha puntuado una película es que la ha visto (es decir si hay puntuación poner un 1). Sacar algunas reglas de asociación.

**PISTA**: Convertir la matriz en un objeto de tipo `?arules::transactions`

```{r}

install.packages('tidyr')
library(readr)
library(dplyr)
library(tidyr)

ratings <-  read_delim("../datos/ml-1m/ratings.dat",delim = "::",
                        col_names = FALSE
                        ) %>% 
            select(X1,X3,X5,X7) %>% 
            rename(
              UserID = X1,
              MovieID = X3,
              Rating = X5,
              Timestamp = X7
            )

peliculas <-  read_delim("../datos/ml-1m/movies.dat",delim = "::",
                        col_names = FALSE
                        ) %>% 
              select(X1,X3,X5) %>% 
              rename(
                MovieID = X1,
                Title = X3,
                Genres = X5
              )

ratings %>% 
  left_join(peliculas %>% select(-Genres)) %>% 
  select(UserID,Title) %>% 
  mutate(value = 1) %>% 
  distinct() %>% 
  mutate(
    Title = gsub("\\W+","_",Title)
  ) %>% 
  spread(key = Title,value = value , fill = 0) %>% 
  select(-1) %>% 
  as.matrix() -> transacciones

transacciones[1:5,1:5]


library(arules)
transacciones <- as(transacciones, "transactions")
transacciones

itemFrequencyPlot(transacciones,topN = 20,type = "absolute",col = "#A7DBD8")

reglas <- apriori(transacciones)

# Muchas reglas voy a ser más exigente

reglas <- apriori(transacciones, parameter = list(supp = 0.25, conf = 0.9))

inspect(reglas[1:5])

# Vale... todo el mundo ha visto Star Wars...

reglas <- apriori(transacciones,
                  parameter = list(supp = 0.2, conf = 0.9),
                  appearance = list(none = "Star_Wars")
                  )
inspect(reglas)

```
