---
title: "Ciencia de datos - R - Parte 07: Manejo de datos con data.table (y dplyr)"
author: "Olivier Nuñez"
date: "5 de febrero de 2016"
output: html_document
---


### Introducción: Porqué utilizar data.table?

> Rapidez de cálculo

> Gestión óptima de la memoria

> Sencillez de su gramática

Un _Quick Tour_ con un sencillo ejemplo:
```{r}
require(data.table) 
n=1e6
periodos=2007:2016
DT <- data.table(fecha=rep(periodos,n)) #creacion de un data table
DT[,precio:=rnorm(n*10,100,10)] #generación de precios
```

No hay que tener miedo a escribir...
```{r}
DT
```


Agregación:
```{r}
DT[,.(precio.max=max(precio),precio.min=min(precio)),by=fecha]
```

Un data.table es un tipo especial de data.frame
```{r}
is.data.frame(DT)
tables()
rm(DT) #eliminamos DT de la memoria porque pesa mucho!
```

### Importación de una base de datos
Importamos los datos de paro
```{r}
#paro <- read.table("data/paro.csv", header = TRUE, sep = "\t",encoding="UTF-8")
#paro.dt <- fread("data/paro.csv",encoding="UTF-8") #con data.table
```


```{r}
paro.dt
tables()
```

### Indexar/ordenar la base: setkey

Ordenación de la base por genero y luego por provincias
```{r}
setkey(paro.dt,Gender,Provinces)
paro.dt
# ahora las tablas tienen "key", están indexadas
# nota: en data.table, la indexación es la ordenación física por la clave
tables()
```

### Recodificación de variables categoricas 
A menudo, las variables de la base han de ser recodificadas. Así, en nuestro ejemplo, nos puede interesar expresar el sexo en castellano:

```{r}
paro.dt[,Genero:=ifelse(Gender=="Males","Hombres","Mujeres")]
paro.dt
```

Una manera más general de hacerlo:
```{r}
paro.dt[,Genero:=NULL] #eliminamos la columna anteriormente creada
paro.dt
#Ahora, definimos la tabla de cambio de una codificación a la otra
gender2genero=data.table(Gender=c("Males","Females"),Genero=c("Hombres","Mujeres"))
gender2genero
setkey(paro.dt,Gender) #La base de datos ha de ser indexada por Gender 
paro.dt<-paro.dt[gender2genero,]
paro.dt
```

__Ejercicio__ : Simplificar la variable "Situation".
variable Situación:
```{r}
levels(factor(paro.dt$Situation)) #codificación original de Situation
Situation.corto=c("Active","Employed","Inactive","Never_employed","Unemployed") #Nueva codificación
```

```{r}
paro.dt[,Situation:=factor(Situation,labels=Situation.corto)]
```

Otro tipo de recodificación consiste en generar dos variables categoricas a partir de una: de la variable "Periodo" sacamos el año y el cuatrimestre:
```{r}
paro.dt[,Year:=substr(Periodo,1,4)] #año
paro.dt[,Cuat:=substring(Periodo,6)] #cuatrimestre 
paro.dt[,Cuat:=as.roman(Cuat)] #cuatrimestre (formato romano, ahora reconocido)
subset(paro.dt,select=c(Periodo,Year,Cuat))
``` 
  
### Resumir/agregar los datos

#####----------------------------------------------------------------------------
#### Tablas cruzadas: dcast
######----------------------------------------------------------------------------
Podemos agregar los datos mediante tablas cruzadas. Por ejemplo, calcular el numero total de individuos en cada _Situation_ por año y cuatrimestre:
```{r}
dcast(paro.dt,Situation+Year~Cuat,fun=sum) 
#Ejercicio: buscar el NA; añadir la opción na.rm=TRUE para quitarlo.
``` 

Otro aplicación de dcast en este contexto, es el calculo de la tasa de paro (tasa.paro=Unemployed/Active):
```{r}
tmp=dcast(paro.dt, Gender + Provinces + Periodo ~ Situation)
tmp[,tasa.paro:=Unemployed/Active]
tasas=subset(tmp,select=c(Gender,Provinces, Periodo,tasa.paro))
tasas
# Cálculo del periodo de mayor tasa de paro en cada provincia y sexo
tasas[,.(Periodo.maxparo=Periodo[which.max(tasa.paro)]),by=.(Gender,Provinces)]
# Ejercicio: hacer lo mismo con dplyr
``` 


######----------------------------------------------------------------------------
#### Agregación condicionada con data.table
######----------------------------------------------------------------------------
```{r}
paro.dt[, .(total = sum(value)), by = .(Gender,Periodo,Situation)]
#Ejercicio: buscar el NA en la base
```

Alternativamente
```{r}
setkey(paro.dt,Gender,Periodo,Situation)
#hace falta indexar 
tables()
paro.dt[, list(total = sum(value)), by = key(paro.dt)]
# Variantes:
paro.dt[, .(total = sum(value), max.value = max(value)), by = key(paro.dt)]
```
######----------------------------------------------------------------------------
#### Agregación condicionada con dplyr
######----------------------------------------------------------------------------
```{r,message=FALSE}
require(dplyr)
```

```{r}
tmp <- group_by(paro, Gender, Periodo, Situation)
summarise(tmp, total = sum(value), max.value = max(value))
```

Pero "nadie" lo hace así. Mucha gente usa "tuberías" que favorece la interactividad en el análisis:

```{r}
res <- paro %>% 
  group_by(Gender, Periodo, Situation) %>%
  summarise(total = sum(value), max.value = max(value))
res
```

Nota sobre el operador %>% (tubería o "pipe")
```{r}
foo <- function(x) x + 2
5 %>% foo
```

```{r}
# Ejercicio: En dplyr existe la funcion "filter". Úsala para obtener el agregado
# anterior solo para las mujeres utilizando tuberías
```

### Transformación condicionada
######----------------------------------------------------------------------------
#### Un ejemplo: calcular la proporción (en porcentaje) de hombres y mujeres entre los parados 
######----------------------------------------------------------------------------
Con data.table:
```{r,message=FALSE}
parados <- subset(paro.dt,Situation == "Unemployed")
res.dt <- parados[, pct := 100 * value / sum(value), by = .(Periodo,Provinces)]
res.dt
```

Con dplyr:
```{r}
res.dplyr <- parados %>% group_by(Periodo, Provinces) %>% mutate(pct = 100 * value / sum(value))
res.dplyr
```

__Ejercicio__: En cada periodo, calcular el porcentaje de parados en cada provincia (la suma de todos los parados de todas las provincias suman 100% en cada periodo). Hacerlo para el total por sexos (hombres + mujeres). Usar data.table por un lado y dplyr por el otro.

### Juntar bases de datos
Para ilustrar este aspecto simulamos un ejemplo en finanzas:
```{r}
n <- 3e6 #número de contratos
n.clientes <- 1e6 #número de clientes
amount <-  
#Suponemos que tenemos dos bases de datos: una de clientes y una de contratos donde, 
contracts <- data.table(contract=1:n,amount=1000 * exp(runif(n))) #cada contrato tiene un cierto "amount"
contracts
#cada cliente puede tener uno (o más) contrato(s).
customers <- data.table(customer  = sample(n.clientes, n, replace = TRUE),contract=1:n,key="customer") 
customers
```

Ahora vamos a juntar las bases de acuerdo con el contrato:
```{r}
#----------------------------------------------------------------------------
# merges con data.table
#----------------------------------------------------------------------------
merge(contracts,customers,by="contract")
#Ejercicio: comprueba utilizando system.time() que si las bases están previamente indexadas (por "contract"),
#el merge es más rapido. Nota: si previa indexación, la opción "by" sobra.
```

```{r,eval=FALSE}
#----------------------------------------------------------------------------
# merges con plyr, dplyr
#----------------------------------------------------------------------------
join(contracts, customers,by="contract") #mucho más lento!
# Ejercicio: ¿por qué campos se realiza el cruce si se omite "by"?
#Para más información sobre join y sus "hermanas" leer:
#https://stat545-ubc.github.io/bit001_dplyr-cheatsheet.html
```


### Otros recursos: Cheat-sheet para data.table, dplyr y .... R-markdown
Para tener una visión sintetica de estos paquetes y de sus posibilidades:

> Cheat-sheet para [dplyr](http://www.rstudio.com/wp-content/uploads/2015/02/data-wrangling-cheatsheet.pdf)

> Cheat-sheet para [data.table](https://s3.amazonaws.com/assets.datacamp.com/img/blog/data+table+cheat+sheet.pdf)

> Cheat-sheet para [R-markdown](https://www.rstudio.com/wp-content/uploads/2015/03/rmarkdown-reference.pdf)

